【裁判字號】    89,婚,1102
【裁判日期】    891220
【裁判案由】    離婚
【裁判全文】
臺灣板橋地方法院民事判決  八十九年度婚字第一一○二號
    原      告  甲○○
    被      告  乙○○
右當事人間請求離婚事件，本院判決如左：
    主    文
准原告與被告離婚。
訴訟費用由被告負擔。
    事    實
甲、原告方面：
一、聲明：求為判決如主文所示。
二、陳述：
    兩造係夫妻，已結婚二十五年，但個性不合，常常吵架，尤其被告性格躁烈，經
    常對原告毆打辱罵。民國（下同）八十五年間，原告遭被告趕出家門，即在外居
    住，並在台北縣土城市○○街做生意。當時原告被趕出家門時，也是莫名其妙，
    後來才知道被告在外面有女人。兩造分居四年多來，被告曾有二、三次要求原告
    回家，也表示要將房屋過戶給原告，或要給原告一百萬元，但是都沒有做到，只
    有剛開始拿出八十萬元給原告做生意，但後來也恐嚇原告要還這筆錢，否則要砸
    原告的生意。八十九年八月十二日晚上十時左右，在台北縣土城市○○街二八○
    號原告居住處，被告再次毆打原告，致原告受有手臂等傷害，並搗毀原告店內設
    備，此經鈞院以八十九年度暫家護字第三五○號案件審理，並有台北縣警察局土
    城分局處理家庭暴力案件調查紀錄表，及兩造之子可證。再者，兩造已分居多年
    ，毫無夫妻感情可言。為此，爰依民法第一千零五十二條第一項第三款、第二項
    請求判決離婚。
三、證據：請求訊問證人陳俊傑、陳俊隆、劉秀枝。
乙、被告方面：
一、聲明：駁回原告之訴。
二、陳述：
    兩造確實已經分居四年多，當初是夫妻吵架，原告才會離家，被告曾到土城市○
    ○街找原告回來二次，一次碰不到人，一次有遇到本人；被告有拿七、八十萬元
    給原告，後來有向她說要還錢，但都沒有還。這兩、三年被告不知原告在何處，
    所以沒有去找原告，被告仍希望她返家。今年八月十二日的事情，是因為當天被
    告喝酒，才會把原告店裡桌上東西翻倒，但被告在這段分居期間從沒有打過原告
    。
丙、本院依聲請調閱本院八十九年度暫家護字第三五○號案件卷宗。
    理    由
一、查兩造為夫妻關係，現仍存續中，有戶籍謄本在卷為證，且為被告所承認，自應
    認定屬實。
二、按民法第一千零五十二條第二項前段規定：「有前項以外之重大事由，難以維持
    婚姻者，夫妻之一方得請求離婚。」，其目的在使夫妻請求裁判離婚之事由較富
    彈性。是夫妻間發生足使婚姻難以維持之重大事由者，雖不符合該條第一項所列
    各款情形，亦無不准依該法條第二項訴請離婚之理，最高法院八十六年三月四日
    八十六年度第二次民事庭會議決議可資參照。又婚姻係以夫妻之共同生活為目的
    （民法第一千零一條規定），配偶應互相協力保持其共同生活之圓滿及幸福。經
    查：
（一）兩造長期以來感情不佳，以往原告做生意，被告從未幫忙，也不幫忙照顧家裡
      ，只有偶而拿一點錢給原告家用，原告都是靠自己做生意、做手工賺錢，以維
      持家計；四、五年前，因兩造女兒發生車禍死亡，被告性情大變，二人一直發
      生爭吵，被告即將原告趕出家門，原告就一直靠自己做生意生活，二人分居已
      長達四年多，期間被告只二次要求原告返家，但原告均未同意，八十九年八月
      十二日晚上十時許，被告酒後竟前往台北縣土城市○○街二八○號原告經營之
      商店，毆打原告，致其手臂受傷，並破壞原告店內設備等情，業經證人陳俊傑
      、陳俊隆、劉秀枝到庭證稱屬實，並有本院八十九年度暫家護字第三五○號民
      事暫時保護令、八十九年度家護字第五八四號民事通常保護令各一份可稽，自
      應認定屬實。
（二）按婚姻關係本應建築在共同生活之基礎上，被告上開言行，顯已破壞夫妻相處
      之道，並使原告身體及精神上蒙受極大傷害；尤其兩造已分居長達四年多以來
      ，被告僅二次要求原告返家（其中一次且未見到原告本人），並未有其他維持
      婚姻關係之努力行為，顯見兩造夫妻感情已經淡薄，依一般社會常情言，兩造
      之婚姻確已生明顯破綻，而已達無法挽回之程度。若仍強求兩造維持婚姻之名
      ，亦無法改善兩造婚姻關係，且徒增兩造精神上痛苦及生活上之困擾與衝突，
      更可能製造社會問題。從而，原告主張依民法第一千零五十二條第二項規定，
      請求判決准與被告離婚，為有理由，應予准許。
三、本件事證已臻明確，原告另依民法第一千零五十二條第一項第三款之規定訴請判
    決離婚，因與前述依被告有難以維持婚姻之重大事由之請求係屬擇一之法律關係
    ，本院既認定如前之事由，因而判決准兩造離婚，則本件請求離婚之目的已達，
    自毋庸就其餘離婚之事由再行審究，附此敘明。
四、結論：原告之訴為有理由，爰依民事訴訟法第七十八條，判決如主文。
中      華      民      國    八十九    年     十二     月    二十      日
                                臺灣板橋地方法院家事法庭
~B法  官  劉以全
右正本證明與原本無異。
如不服本判決，應於判決送達後廿日，內向本院提出上訴狀。
中      華      民      國    八十九    年     十二     月    二十二    日
~B書記官  王麗珍


司法院資訊處製作；財團法人民間司法改革基金會備份。
